【裁判字號】    97,訴,606
【裁判日期】    970630
【裁判案由】    給付貨款 等
【裁判全文】
臺灣高雄地方法院民事判決               97年度訴字第606號
原      告  台灣中油股份有限公司
法定代理人  乙○○
訴訟代理人  葉美利律師
被      告  嘉珈有限公司
法定代理人  甲○○
當事人間請求給付貨款事件，本院於民國97年6 月25日言詞辯論
終結，判決如下：
    主  文
被告應給付原告新臺幣壹佰捌拾伍萬捌仟壹佰伍拾參元，及自民
國九十六年十二月十五日起至清償日止，按週年利率百分之五計
算之利息。
訴訟費用由被告負擔。
本判決第一項於原告提出新臺幣陸拾萬元為被告供擔保後，得假
執行。
    事實及理由
壹、程序事項
一、本件被告經合法通知，未於最後言詞辯論期日到場，核無民
    事訴訟法第386 條各款所列情形，爰依原告之聲請，由其一
    造辯論而為判決。
二、按訴狀送達後，原告不得將原訴變更或追加他訴，但擴張或
    減縮應受判決事項之聲明者，不在此限，民事訴訟法第255
    條第1 項第3 款定有明文。本件原告原起訴請求被告給付新
    臺幣（下同）4,858,153 元，及自起訴狀繕本送達翌日起即
    民國96年12月15日起至清償日止，按年息5%計算之利息，嗣
    於本院審理審理時，減縮請求被告給付1,858,153 元及自起
    訴狀繕本送達翌日起即96年12月15日起至清償日止，按年息
    5% 計 算之利息，核屬減縮應受判決事項之聲明，揆諸首揭
    規定，於法有據，先予敘明。
貳、實體部分
一、原告主張：被告為在嘉義縣新港鄉○○村○○路605 號及高
    雄縣新園鄉○○路85號經營加油站（下分別稱新港加油站、
    林園加油站），先後於95年3 月1 日及同年月6 日與原告簽
    訂「中國石油股份有限公司汽車加油站自願加盟站設置契約
    」（下稱系爭加盟契約），約定由原告供給被告汽、柴油等
    油品，油款每半個月結帳1 次，被告應於結帳後7 日內付清
    油款，且被告應於簽約時交付300 萬元之現金或同額之本票
    作為履約保證金，如被告逾期未繳油款或往來帳款，經催告
    仍不繳納時，原告得終止契約、沒收履約保證金並得請求損
    害賠償。兩造另於同年3 月2 日就新港加油站部分簽定「自
    願加盟站設置中國石油公司企業識別體系協議書」，約定如
    被告未能達到加入原告加油站連鎖體系為自願加油站之5年
    期限，則被告應加倍返還原告所置各項企業識別體系設備所
    有費用。再兩造復於同年3 月16日就上開兩加油站分別簽立
    自願加盟站刷卡機安裝切結書，約定因可歸責於被告之事由
    致雙方終止前述加盟契約時，原告得按被告使用刷卡機累積
    總營業額5%加計懲罰性違約金。詎被告自96年6 月起未支付
    新港加油站貨款7,794,278 元及林園加油站貨款3,614, 084
    元，經原告先後於96年6 月25日、26日、27日及同年7 月6
    日催告繳交，被告均置之不理，原告乃於同年7 月12日通知
    被告終止系爭加盟契約。被告所積欠之上開貨款，經以華南
    商業銀行南高雄分行用以保證本件債務之面額1,000 萬元本
    票扣抵後，尚有1,069,339 元未獲清償，又系爭加盟契約既
    因被告未依約繳納油款而終止，原告自得請求被告給付新港
    加油站部分5,735 元、林園加油站部分13,873元之刷卡違約
    金，並得依前述約定沒收林園加油站部分300 萬元之履約保
    證金，且請求被告賠償原告為新港加油站企業識別體系所支
    出費用2 倍之金額769,206 元，爰依系爭加盟契約、企業識
    別體系協議書、刷卡機安裝切結書之約定，聲明請求被告給
    付原告1,858,153 元（13,873+1,069,339+5,735+769 ,206
    ＝1,858,153） ，及自起訴狀繕本送達之翌日止至清償日止
    ，按年利率5%計算之利息，並陳明願供擔保請准宣告假執行
    。
二、本件被告未到庭，亦未提出任何書面陳述。
三、原告主張被告為經營新港加油站及林園加油站，先後於95年
    3 月1 日、同月6 日與伊簽訂系爭加盟契約，約定由伊供給
    汽、柴油等油品，並簽定自願加盟站設置中國石油公司企業
    識別體系協議書及自願加盟站刷卡機安裝切結書，而被告自
    96年6 月起即未支付新港加油站貨款7,794,278 元及林園加
    油站貨款3,614,084 元。又新港加油站及林園加油站自996
    年6 月為止刷卡機累計營業額分別為114,692 元及277,450
    元，是被告尚積欠原告刷卡違約金各5,735 元及13,873元（
    114,692 ×5 ﹪＝5, 735；277,450 ×5 ﹪＝13,873）等情
    ，業據原告提出自願加盟站設置契約書、自願加盟站刷卡機
    安裝切結書、繳款明細表、存證信函、掛號回執、支票影本
    、企業識別體系協議書、營款明細表、催收單、中華郵政掛
    號郵件收件回執、代收加盟站油管證明單、折讓金額明細表
    、車隊卡、捷利卡帳款明細表、刷卡營利額明細表及分錄傳
    票等資料為證（見本院卷第13-52 頁、第101-103 頁）。被
    告就原告主張之前揭事實，已於相當時期受合法之通知，而
    於言詞辯論期日不到場，亦未提出準備書狀爭執，依民事訴
    訟法第280 條第3 項、第1 項之規定，視同自認，原告此部
    分之主張之事實，堪信為真。
四、復按，給付無確定期限者，債務人於債權人得請求給付時，
    經其催告而未為給付，自受催告時起，負遲延責任。其經債
    權人起訴而送達訴狀，或依督促程序送達支付命令，或為其
    他相類之行為者，與催告有同一之效力。遲延之債務，以支
    付金錢為標的者，債權人得請求依法定利率計算之遲延利息
    ；應付利息之債務，其利率未經約定，亦無法律可據者，週
    年利率為百分之5 ，民法第229 條第2 項、第233 條第1 項
    前段及第203 條分別定有明文。查：本件被告依系爭協議書
    應為之給付並無確定期限，且原告於起訴前亦未向被告請求
    ，惟原告已提起本件本件訴訟，且送達訴狀予被告，依民法
    第229 條第2 項之規定，自應自起訴狀繕本送達之翌日，即
    96年12月15日起，負遲延責任。從而，原告依契約之法律關
    係，請求被告給付1,858,153 元，及自96年12月15日起至清
    償日止，按週年利率百分之5 計算之利息，洵屬有據，應予
    准許。
五、原告陳明願供擔保，聲請宣告假執行，經核與法相符，爰酌
    定相當之擔保金額准許之。
六、據上結論，本件原告之訴，為有理由，依民事訴訟法第385
    條第1 項前段、第78條，第390 條第2 項規定，判決如主文
    。
中    華    民    國    97    年    6     月    30    日
                  民事第四庭  法  官  張茹棻
以上正本證明與原本無異。
如不服本判決，應於送達後20日內，向本院提出上訴狀並表明上
訴理由，如於本判決宣示後送達前提起上訴者，應於判決送達後
10日內補提上訴理由書（須附繕本）。
中    華    民    國    97    年    6     月    30    日
                              書記官  黃美秀


司法院資訊處製作；財團法人民間司法改革基金會備份。
